【裁判字號】    92,交聲,225
【裁判日期】    920331
【裁判案由】    聲明異議
【裁判全文】
臺灣臺中地方法院交通事件裁定                    九十二年度交聲字第二二五號
    原處分機關  交通部公路局臺北區監理所
    受  處分人
    即  異議人  甲○○
右列受處分人因違反道路交通管理處罰條例案件，對於交通部公路局臺北區監理所九
十二年一月二十四日所為之處分（北監自裁字裁４０─Ｈ00000000號裁決書
），聲明異議，本院裁定如左：
    主  文
異議駁回。
    理  由
一、原處分機關略以：受處分人即異議人甲○○所有之車牌號碼Ｋ５─３１５２號自
    小客車，於民國九十一年五月五日十七時十五分許，行經臺中縣豐原市○○路、
    圓環南路口，因「未依標誌、號誌指示左轉及不服稽查取締」之違規事實，為臺
    中縣警察局交通警察隊以中縣警交字第Ｈ00000000號舉發違反道路交通
    管理事件通知單逕行舉發在案，因受處分人變更住址而未向監理行政機關陳明，
    致送達處所不明者，原舉發單位依法辦理公示送達，受處分人未依指定應到日期
    到案，經該所於九十二年一月二十四日以北監自裁字裁４０─Ｈ0000000
    0號裁決書，裁處新台幣（下同）七千八百元整，並記違規點數二點，於法並無
    不合等語。
二、本件受處分人即異議人甲○○則以：受處分人所有之車輛於當日行經事發路口中
    央時，路口號誌始轉變為黃燈，並無不依路口號誌行使之情形，且於事發路口中
    央雖看見警務人員舉手指示停車待轉，然基於該路段車流量大及車上載有幼童之
    安全上考量，遂仍快速轉彎通過，於通過時雖有聽見警務人員二聲取締哨聲，但
    並無進一步指示路旁停車受檢之手勢，始繼續駛離現場，並非不服警務人員稽查
    取締，爰聲明異議云云。
三、按汽車行駛至交岔路口，其行進、轉彎，應遵守燈光號誌或交通警察之指示，遇
    有交通警察指揮與燈光號誌並用時，以交通警察之指揮為準；汽車駕駛人行經有
    燈光號誌管制之交岔路口闖紅燈者，處新台幣一千八百元以上五千四百元以下罰
    鍰，並記違規點數三點；汽車駕駛人，駕駛汽車有違反本條例之行為，經交通勤
    務警察或依法令執行交通稽查任務人員制止時，不聽制止或拒絕停車接受稽查而
    逃逸者，除按各該條規定處罰外，處新臺幣三千元以上六千元以下罰鍰，並記違
    規點數一點，道路交通安全規則第一百零二條第一項第一款，道路交通管理處罰
    條例第五十三條、第六十條第一項、第六十三條第一項第一款及第三款分別定有
    明文。經查：
  (1)依道路交通管理處罰條例第四十八條第二款固規定：「汽車駕駛人於轉彎時，不
    依標誌、標線、號誌指示者，處二百元以上六百元以下罰鍰」，惟該條僅係就汽
    車駕駛人於轉彎時，不依標誌、標線、號誌指示所為一般性之禁止及處罰規定，
    而同條例第五十三條則係就汽車駕駛人，不依號誌指示駕駛之違規行為中，其情
    節較嚴重者之「行經有燈光號誌管制之交岔路口闖紅燈」之行為，所設之加重處
    罰特別規定，依特別規定優先於一般規定之原則，應依闖越紅燈之處罰規定裁處
    ，則本件受處分人所有之車牌號碼Ｋ５─３１５２號自小客車，於九十一年五月
    五日十七時十五分許，行經臺中縣豐原市○○路、圓環南交叉路口時，該路口設
    置有燈光號誌供管制左轉車行駛之用，而受處分人所有車輛於該路口左轉指示燈
    未亮時即行穿越路口左轉等情，業據證人即本件舉發違規之現場處理員警王振偉
    於本院證述明確，則本件違規駕駛行為，自該當於闖紅燈之要件，應依同條例第
    五十三條規定裁處罰緩，並依同條例第六十三條第一項第一款記違規點數三點，
    殊無以同條例第四十八條第二款、第六十三條第一項第一款之較輕規定裁處之餘
    地，原處分未予詳查，遽依同條例第四十八條第二款及第六十三條第一項第一款
    之規定裁罰，顯有未恰。惟依行政程序法第一百十七條之規定，就違法之行政處
    分固得依職權為全部或一部之撤銷，然基於保護受處分人信賴利益之原則，仍需
    該撤銷處分對公共利益無重大之危害或受益人具有同法第一百十九條所列信賴不
    值得保護之情形始得為之，則本件受處分人既無前述例外規定而得為撤銷之情形
    ，本院為維護受處分人之利益計，自無由撤銷原處分，而責由原處分機關另為更
    為不利受處分人處分之餘地。
  (2)另執勤之警務人員當日曾吹哨並以手勢指示受處分人所有車輛於路口停車待轉，
    及於受處分人所有車輛於轉彎通過路口時，曾以二聲哨聲制止該車等情，為受處
    分人於本院訊問時所自承，核與證人所述情形相符，而堪足信為真實，是受處分
    人所有車輛之駕駛行為，應屬道路交通管理處罰條例第六十條第一項，於前揭違
    規行為後，經交通勤務警察或依法令執行交通稽查任務人員以手勢及哨聲制止時
    ，仍不聽制止或拒絕停車接受稽查而逃逸所規定應予裁罰之情形自明，不因受處
    分人當日是否確實看見交通勤務警察或依法令執行交通稽查任務人員指示路旁停
    車接受稽查之手勢而影響此部分處分之效力，受處分人此部分所辯並不足採，原
    處分機關就此部分違規事實，爰引上開規定，裁處罰鍰六千元整，並記違規點數
    一點，逾期則依裁決書處罰主文規定裁處，核無不合。
  (3)縱上，原處分雖有前揭所述違誤，然本院既無由撤銷原處分，已如前述，則本件
    受處分人之異議為無理由，應予駁回。
四、據上論斷，應依道路交通管理處罰條例第八十七條第二項、道路交通案件處理辦
    法第十九條，裁定如主文。
中      華      民      國    九十二    年      三      月    三十一    日
                                    臺灣臺中地方法院交通法庭
                                        法  官   許  金  樹
右正本證明與原本無異。
如不服本裁定，應於送達後五日內，向本院提出抗告狀。
                                        書記官
中      華      民      國    九十二    年      三      月    三十一    日


司法院資訊處製作；財團法人民間司法改革基金會備份。
